【裁判字號】    97,交易,141
【裁判日期】    970513
【裁判案由】    過失傷害
【裁判全文】
臺灣板橋地方法院刑事判決             97年度交易字第141號
公  訴  人  臺灣板橋地方法院檢察署檢察官
被      告  甲○○
                    1
?      ?  乙○○
                    樓
上列被告等因過失傷害案件，經檢察官提起公訴（97年度調偵字
第18號），本院判決如下：
    主  文
甲○○因過失傷害人，處拘役伍拾日，如易科罰金，以新台幣壹
仟元折算壹日。
乙○○因過失傷害人，處拘役貳拾日，如易科罰金，以新台幣壹
仟元折算壹日。
    事  實
一、甲○○、乙○○於民國九十六年八月六日上午七時許，分別
    騎乘車牌號碼ＣＡＹ－九七九號、Ｋ三Ｇ－六七八號重型機
    車，均沿臺北縣永和市永福橋往臺北市方向行駛，行經永福
    橋上橋處時，甲○○、乙○○本應注意騎乘機車行駛時，駕
    駛人應注意車前狀況及兩車併行之間隔，並應隨時採取必要
    之安全措施，而依當時天氣晴朗，日間有自然光線，柏油路
    面乾燥，無缺陷及障礙物，路況與視距均良好，並無不能注
    意之情事，甲○○竟疏未注意車前狀況並與他車保持併行之
    安全間隔，復未隨時採取必要之安全措施，適右前方有因閃
    避其右前方腳踏車，亦疏未注意與他車保持併行之安全間隔
    而逕向左偏移行駛之乙○○騎乘上開重型機車，致甲○○騎
    乘之機車前方部位擦撞乙○○上開機車左後側，甲○○及乙
    ○○因此人車倒地，造成甲○○受有左肘、左前臂、左腕及
    右膝擦傷之傷害，乙○○則受有右側肱骨頸骨折、雙側肘部
    及膝部挫傷之傷害。甲○○、乙○○於肇事後，經路人報警
    ，嗣其二人向據報前來處理之臺北縣政府警察局永和分局警
    員陳倍奇坦承肇事，且接受裁判。
二、案經甲○○、乙○○訴由臺北縣政府警察局永和分局報請臺
    灣板橋地方法院檢察署檢察官偵查起訴。
    理  由
一、證據能力：
    查被告甲○○、乙○○對於下列各項證據方法之證據能力均
    未爭執，本院審酌各證據方法作成時之情況，認為並無不適
    當之情事，依刑事訴訟法第一百五十九條之五規定，均得作
    為證據，合先敘明。
二、認定犯罪事實所憑之證據及理由：
    訊據被告甲○○、乙○○固坦承於前揭時間，分別騎乘上開
    機車行經上述地點發生車禍致人受傷之事實不諱，但均矢口
    否認有被訴過失傷害之犯行，被告甲○○辯稱：伊當時是正
    常行駛，因乙○○突然向左偏駛，也沒有打方向燈而造成本
    件車禍，所以伊並沒有過失云云；被告乙○○辯稱：伊當時
    為了閃腳踏車而向左偏駛，因如果不偏駛，難道叫伊去撞擊
    腳踏車嗎，伊已盡了注意義務，本件車禍伊並沒有過失，甲
    ○○所受傷害跟伊的行為也沒有因果關係云云。惟查：
(一)上揭過失傷害之事實，業據被告甲○○、乙○○分別於警詢
    、偵查及本院審理中供證在卷，並有道路交通事故調查表(一)
    、(二)、現場圖、談話紀錄表及車禍現場、車損之照片共十二
    幀在卷可稽。又甲○○確因本件車禍而受有左肘、左前臂、
    左腕及右膝擦傷之傷害，乙○○則受有右側肱骨頸骨折、雙
    側肘部及膝部挫傷之傷害等情，亦分別有甲○○提出之國防
    醫學院三軍總醫院附設民眾診療服務處九十六年八月六日診
    斷證明書、乙○○提出之前開醫院九十六年八月六日診斷證
    明書各一份附卷足憑。
(二)被告甲○○、乙○○雖以前揭情詞置辯。惟查：本次車禍發
    生經過，業據證人即被告甲○○於九十六年八月六日警詢時
    供稱：伊當時行駛永福橋之右側車道至肇事地點，伊右前方
    一二公尺處有一部由乙○○騎乘之機車突然向左邊行駛，該
    機車之左後車尾與伊機車車頭發生碰撞等語；又於同月十一
    日警詢時供稱：伊當時騎乘機車在永福橋右側車道靠路中心
    之雙黃線行駛至肇事地點前，乙○○騎乘之機車與伊同向行
    駛於右側車道在伊右前方二至三公尺距離處，伊那時欲從該
    車左側超過時，突然對方重心不穩往左偏，撞上伊，伊那時
    已來不及反應，伊機車車頭與對方機車不明處發生碰撞等語
    ；復於同年十月十六日警詢時供稱：車禍發生前，伊看到對
    方（指乙○○）騎乘機車在伊右前方約十多公尺處等語；另
    於本院審理中結證稱：那天伊騎乘機車上橋的時候，伊看到
    乙○○的機車是在伊的右前方，然後她不知道何原因，突然
    向左偏駛過來，然後她的機車左側撞到我的機車右前側，然
    後我們就一起倒地，倒地之後伊機車有壓到蕭女等語。又證
    人即被告乙○○於九十六年十月十二日警詢亦供稱：伊當時
    騎乘機車看見右方有一部腳踏車，約在上橋處三分之一左右
    ，正當伊要通過該部腳踏車時突然發現伊所騎乘機車後方被
    碰撞一下，之後就人車倒地等語；復於本院審理中結證稱：
    當時伊機車跟後面的機車車輛還有一大段距離，所以伊才超
    越腳踏車，伊是超越腳踏車之後才被撞的等語。證人即被告
    甲○○、乙○○上述供證情節，核與上開道路交通事故現場
    圖、車禍現場照片、診斷證明書所示之本件車禍現場、被告
    及告訴人之行車方向及受傷部位等情相合。再徵之被告甲○
    ○、乙○○於偵查中均已供承本件車禍有過失等語（見九十
    七年偵字第十八號偵查卷第九頁）。綜上各節，堪認被告甲
    ○○於車禍發生前既已看見右前方被告乙○○騎乘之機車，
    其仍貿然向前行駛，因此擦撞向左偏駛由乙○○騎乘之機車
    ，顯見被告甲○○行駛時確有未注意車前狀況並與他車保持
    併行之安全間隔之情形；又被告乙○○於本件車禍當時為閃
    避左前方之腳踏車而向左偏駛時，亦未注意與左方行駛中之
    車輛是否保持安全間隔，致其左後方由被告甲○○行駛之車
    輛見狀煞車不及，兩車因此互相碰撞後人車倒地受傷，被告
    乙○○於行駛時亦有未注意與他車保持併行之安全間隔甚為
    明確。被告甲○○、乙○○於本院審理中辯稱渠等並無過失
    云云，應係卸責之詞，均非足採。
(三)按汽車（含機車）行駛時，駕駛人應注意車前狀況及兩車併
    行之間隔，並隨時採取必要安全措施，道路交通安全規則第
    九十四條第三項定有明文。被告甲○○、乙○○均領有重型
    機車駕駛執照（見上開道路交通事故調查報告表(二)３１駕駛
    執照種類欄之記載），且騎乘機車行駛於市區道路上，自應
    注意上開安全規定。而肇事當時天氣晴朗，日間有自然光線
    ，柏油路面乾燥，無缺陷及障礙物，路況與視距均良好，有
    上開道路交通事故調查報告表(一)可稽，被告甲○○、乙○○
    並非不能注意及此，被告甲○○竟疏於注意車前狀況，及其
    與被告乙○○均未與他車保持併行之安全間隔，復未隨時採
    取必要之安全措施，貿然行駛，致被告甲○○所騎乘之機車
    擦撞被告乙○○上開機車，致甲○○、乙○○均有受傷，被
    告甲○○、乙○○對本件車禍之發生均有過失。又證人即被
    告甲○○因本件車禍受有左肘、左前臂、左腕及右膝擦傷之
    傷害，證人即被告乙○○則受有右側肱骨頸骨折、雙側肘部
    及膝部挫傷之傷害，俱如前述，則被告甲○○、乙○○之過
    失行為分別與證人乙○○、甲○○之傷害間，均具有相當因
    果關係。至本件告訴人即被告甲○○、乙○○於車禍發生雖
    均有過失，惟此係本院量刑之參考及被告甲○○、乙○○可
    否因此減免損害賠償額度，與被告甲○○、乙○○過失犯行
    成立之要件無涉，併予指明。
(四)綜上所述，被告甲○○、乙○○上開所辯各節，尚非足採。
    本案事證明確，被告甲○○、乙○○過失傷害犯行均堪認定
    ，應依法論科。
三、核被告甲○○、乙○○所為，均係犯刑法第二百八十四條第
    一項前段之過失傷害罪。又被告甲○○、乙○○於本件車禍
    肇事後，經路人報警，嗣其二人向據報前來處理之臺北縣政
    府警察局永和分局警員陳倍奇坦承肇事且接受裁判等情，業
    據被告二人供明在卷，並有道路交通事故肇事人自首情形紀
    錄表一件附卷可憑，為對於未發覺之罪自首而受裁判，均應
    依刑法第六十二條前段之規定減輕其刑。爰審酌被告甲○○
    、乙○○之過失程度、渠等所受傷害、損害，及乙○○所受
    傷勢較甲○○嚴重，該被告二人因就和解金額之意見不一致
    而未能達成和解，兼衡渠等前無犯罪紀錄（見卷附臺灣高等
    法院被告前案紀錄表）、智識程度，暨犯後均否認犯行之態
    度等一切情形，分別量處如主文所示之刑，並諭知易科罰金
    之折算標準。
據上論斷，應依刑事訴訟法第二百九十九條第一項前段，刑法第
二百八十四條第一項前段、第四十一條第一項前段、第六十二條
前段，刑法施行法第一條之一第一項、第二項前段，判決如主文
。
本案經檢察官鄭潔如到庭執行職務。
中    華    民    國    97    年    5     月    13    日
                      交通法庭  法  官  楊 志 雄
以上正本證明與原本無異
如不服本判決應於送達後10日內向本院提出上訴狀
                                書記官  陳 春 銘
中    華    民    國    97    年    5     月    13    日
附錄本案論罪科刑法條全文：
刑法第284條第1項
因過失傷害人者，處6 月以下有期徒刑、拘役或5 百元以下罰金
，致重傷者，處1 年以下有期徒刑、拘役或5 百元以下罰金。


司法院資訊處製作；財團法人民間司法改革基金會備份。
